臺灣臺南地方法院刑事判決            100年度交易字第472號
公  訴  人  臺灣臺南地方法院檢察署檢察官
被      告  李榮義
上列被告因公共危險案件，經檢察官提起公訴（100年度偵字第
12047號），本院判決如下：
    主  文
李榮義犯不能安全駕駛動力交通工具罪，處有期徒刑肆月，如易
科罰金，以新臺幣壹仟元折算壹日。
    事  實
一、李榮義明知酒後駕車易肇事致生危險，且飲酒後呼氣酒精成
    份達每公升0.25毫克以上者，不得駕車，到達每公升0.55毫
    克以上者，駕車則有危害公共安全之虞，猶於民國100年8月
    7 日17時許，在臺南市新化區大坑里某處飲用米酒及人蔘酒
    後，已達無法安全駕駛之程度，仍騎乘車牌號碼MWJ- 455號
    機車上路，嗣於100年8月7日22時50分許，其行經臺南市新
    化區大坑里大坑尾73號前時，因酒後精神不濟，行車搖晃、
    蛇行，經警方攔檢後，在現場對李榮義作呼氣酒精濃度測試
    結果，發現李榮義呼氣酒精濃度達每公升1.04毫克，而查悉
    上情。
二、案經臺南市政府警察局新化分局報請臺灣臺南地方法院檢察
    署檢察官偵查起訴。
    理  由
一、按被告以外之人於審判外之陳述，經當事人於審判程序同意
    作為證據，法院審酌該言詞陳述或書面陳述作成時之情況，
    認為適當者，亦得為證據。當事人、代理人或辯護人於法院
    調查證據時，知有刑事訴訟法第159條第1項不得為證據之情
    形，而未於言詞辯論終結前聲明異議，視為有前項之同意，
    刑事訴訟法第159條之5定有明文。經查：本件具傳聞性質之
    證據資料，被告表示無意見作為證據，且迄於言詞辯論終結
    前亦未聲明異議。本院審酌該等證據資料作成之情況，核無
    違法取證或其他瑕疪，且為證明本件犯罪事實所必要之重要
    關係事項，認為以之作為證據為適當，該等證據資料，自得
    採為證據，合先敘明。
二、訊據被告李榮義固坦承有於上開時、地飲酒後，經警攔檢測
    得其呼氣酒精濃達每公升1.04毫克(MG/L之等事實，惟矢口
    否認有何違反刑法第185條之3之行為，辯稱：伊酒後並未騎
    乘機車云云。惟查：
  (一)被告於警詢時自承：「（問：你從何處出發，欲往何處所被
    警方攔查？從飲酒後到警方酒測經過多久？）我從台南市新
    化區大坑里飲酒後休息約3小時，便騎乘機車左轉南168線至
    左鎮方向時，遭警方攔檢查獲。」等語（參見警卷第3頁）
    。核與證人即查獲警員陳正華於偵查中證述：「（問：查獲
    情形？）我們是定點在大坑里活動中心路上執行路檢，看到
    他從我們左前方騎了出來，車身搖晃，又蛇行，他是要騎往
    左鎮，他騎出來在大馬路上，還沒有到我前面，我們就把他
    攔了下來，一看他騎了過來，就感覺他有喝酒，攔下來之後
    ，有聞到濃厚的酒味。（問：被告說他停在該處休息，你們
    對他做酒測？）沒有。」等情相符（參見100年度偵字第
    12047號卷第14頁）。
  (二)次按汽車駕駛人飲用酒類或其他類似物後其吐氣所含酒精濃
    度超過每公升0.25毫克或血液中酒精濃度超過百分之0.05
    者，不得駕車，道路交通安全規則第114條第2款定有明文。
    又刑法第185條之3規定所稱之「不能安全駕駛」，係屬抽象
    危險犯，並不以發生具體危險為必要，對於飲酒後呼氣酒精
    濃度已達每公升0.55毫克（0.55MG\L）以上，肇事率為一般
    正常人之10倍，認為已達不能安全駕車之標準，此業經法務
    部88年5月18日以法88檢字第001669號函公告週知。而被告
    被警方攔檢後，經警在現場對其作呼氣酒精濃度測試結果，
    測得其呼氣酒精濃度達每公升1.04毫克，已超過上開標準，
    更可證被告已達不能安全駕駛動力交通工具之情狀至明。此
    外，並有刑法第185條之3案件測試觀察紀錄表1紙在卷足憑
    （參見警卷第9頁）。從而，被告嗣後改稱其酒後未騎機車
    云云，顯係犯後卸責之詞，不足採信。
  (三)綜上，被告不能安全駕駛動力交通工具而駕駛之犯罪事證，
    已甚明確，其犯行洵堪認定，應予依法論科。
三、按行為後法律有變更者，適用行為時之法律；但行為後之法
    律有利於行為人者，適用最有利於行為人之法律，刑法第2
    條第1項定有明文。被告行為後，刑法第185條之3業於100年
    11月30日修正公布，並於100年12月2日施行，修正前刑法第
    185條之3規定：「服用毒品、麻醉藥品、酒類或其他相類之
    物，不能安全駕駛動力交通工具而駕駛者，處1年以下有期
    徒刑、拘役或科或併科15萬元以下罰金。」，而修正後刑法
    第185條之3第1項規定：「服用毒品、麻醉藥品、酒類或其
    他相類之物，不能安全駕駛動力交通工具而駕駛者，處2年
    以下有期徒刑、拘役或科或併科20萬元以下罰金」；第2項
    規定：「因而致人於死者，處1年以上7年以下有期徒刑；致
    重傷者，處6月以上5年以下有期徒刑。」，經比較結果，關
    於不能安全駕駛動力交通工具罪，修正後法定刑已由原來之
    「1年以下有期徒刑、拘役或科或併科15萬元以下罰金」，
    修正提高為「2年以下有期徒刑、拘役或科或併科20萬元以
    下罰金」，是被告行為後法律已有變更，經比較新舊法之結
    果，新法並非較有利於被告，依刑法第2條第1項前段規定，
    本件仍應適用行為時法即修正前刑法第185條之3處斷，在此
    說明。
四、是核被告所為，係犯修正前刑法第185條之3不能安全駕駛動
    力交通工具罪。爰審酌被告明知酒後駕車易生危險，猶於飲
    酒後呼氣酒精濃度高達每公升1.04毫克，無法安全駕車情況
    下，仍騎乘機車在道路行駛，對公眾往來交通造成之危險性
    甚大，惟考量被告本件係初犯酒後駕車犯行，且尚未肇致車
    禍，兼衡其犯罪後否認態度、家庭狀況、智識程度（國小畢
    業）等一切情狀，量處如主文所示之刑，併諭知易科罰金之
    折算標準。
據上論斷，應依刑事訴訟法第273條之1第1項、第299條第1項前
段，修正前刑法第185條之3，刑法第2條第1項前段、第41條第1
項前段，刑法施行法第1條之1，判決如主文。
本案經檢察官王誠到庭執行職務。
中    華    民    國   100    年    12    月    12    日
                  刑事第一庭    法  官  郭千黛
以上正本證明與原本無異。
如不服本判決應於收受本判決後10日內向本院提出上訴書狀，並
應敘述具體理由。其未敘述上訴理由者，應於上訴期間屆滿後20
日內向本院補提理由書狀（均須按他造當事人之人數附繕本）「
切勿逕送上級法院」。
                                書記官  蔡明峰
中    華    民    國   100    年    12    月    12    日
附錄本案所犯法條全文
修正前刑法第185條之3
服用毒品、麻醉藥品、酒類或其他相類之物，不能安全駕駛動力
交通工具而駕駛者，處 1 年以下有期徒刑、拘役或科或併科 15
萬元以下罰金。